【裁判字號】    90,毒抗,1017
【裁判日期】    901226
【裁判案由】    毒品危害防制條例
【裁判全文】
臺灣高等法院刑事裁定                            九十年度毒抗字第一一七號
    抗  告  人
    即  被  告  甲○○
右被告因毒品危害防制條例案件，不服台灣桃園地方法院中華民國九十年十一月二十
二日九十年度毒聲字第四七一○號裁定，本院裁定如左：
    主  文
原裁定撤銷，發回台灣桃園地方法院。
    理  由
一、原裁定意旨略以：被告甲○○於民國（下同）九十年九月三十日在不詳地點施用
    第一級毒品海洛因，為警於九十年九月三十日在桃園縣龜山鄉○○路○段半嶺十
    二號查獲之事實，雖被告否認犯行，惟被告被查獲當日所採尿液經送驗結果，呈
    嗎啡（海洛因施入人體經水解代謝後為嗎啡）陽性反應，此有桃園縣衛生局出具
    之不法尿液檢驗報告附卷可稽，爰依毒品危害防制條例第二十條第一項、觀察勒
    戒處分執行條例第三條第一項，裁定將被告送勒戒處所觀察、勒戒等語。
二、抗告意旨略以：伊並未施用第一級毒品，於九十年九月三十日無故為警送到派出
    所驗尿時，警察卻叫同行有施用毒品之張嘉豪咬住被告，謊稱被告有用藥，因此
    警方驗有嗎啡反應之尿液，是否遭人調換，甚有質疑，被告於原審中一再請求將
    所採尿液送複驗，卻未經置理，遽行裁定命被告送觀察勒戒，被告心理十分痛苦
    、不服等語。
三、原審認被告有施用第一級毒品海洛因之犯行，無非係以被告警訊中所採尿液經桃
    園縣衛生局檢驗結果有嗎啡陽性反應一節，為其認定之唯一依據。但查，依該桃
    園縣衛生局製作之不法藥物尿液檢定書所載，其關於嗎啡檢驗之判定，係以ＥＭ
    ＩＴ初步篩檢，於有陽性反應時再以ＴＯＸＩ─ＬＡＢ複驗，於呈現陽性反應時
    ，即判定係陽性嗎啡反應，但該局於備註欄第四點記明：「本案檢體係依上述方
    法進行檢驗，倘若貴單位尚有疑義時，請送由其他單位進行複驗」等語（詳偵卷
    第三十八頁），是依該檢定書並未詳為說明「ＥＭＩＴ」初步篩檢方法及「ＴＯ
    ＸＩ─ＬＡＢ」複驗方法是否會有偽陽性產生之可能，亦未見原審詳為查明，並
    載明於裁定理由內，而該局既表明對檢驗結果有疑義時請送其他單位複驗，則何
    以被告抗辯未施用毒品請求複驗時，原審未說明拒絕將被告尿液送複驗之理由，
    即遽行認定被告確有施用第一級毒品海洛因，顯有未當，況証人張嘉豪已於警訊
    中供明扣案查獲之海洛因乃伊所有，於警察盤查時，由伊將扣案二小包海洛因丟
    棄於計程車外，被告甲○○有無施用第一、二級毒品，伊不知情等語（詳卷附偵
    卷第十四至十六頁），尤無法以証人張嘉豪之証言或扣案之二包海洛因佐証証明
    被告甲○○有施用毒品，從而原審認定被告施用毒品之理由即尚有未足，抗告人
    之抗告為有理由，應將原裁定撤銷發回原法院詳為查明後，再依法為妥適之裁定
    。
三、據上論斷，依刑事訴訟法第四百十三條，裁定如主文。
中      華      民      國    九十      年     十二     月    二十六    日
                            臺灣高等法院刑事第二十三庭
                                審判長法  官  黃  瑞  華
                                      法  官  宋      祺
                                      法  官  雷  雯  華
右正本證明與原本無異。
不得再抗告。
                                      書記官  黃  嬿  婉
中      華      民      國      九十     年   十二    月      二十八    日


司法院資訊處製作；財團法人民間司法改革基金會備份。
